---
title: "Clases 3 R"
author: "EINSTEIN BC"
format: html
editor_options: 
  chunk_output_type: console
---

#diseños experimentales

dosis (4) de fertilización nitrogenada:

-0
-50
-100
-150

rep: 5


## DCA EJEMPLO

factor 1 (dosis nitrógeno): 0, 50, 100, 150
factor 2 (variedades de papa): canchan y peruanita
bloques: 5

```{r}
library(agricolae)

dosis <- c(0, 50, 100, 150)
variedad <- c("canchan", "peruanita")


trt<-c(4,2) # factorial 4x2
outdesign <-design.ab(trt, r=5)

str(outdesign)

book<-outdesign$book
book # print of the field book


```


## DBCA

# annalisis de datos


#EJEMPLO
#importar datos
```{r}

library(readxl)
LA_MOLINA_2014_POTATO_WUE_FB_ <- read_excel("LA MOLINA 2014 POTATO WUE (FB).xlsx", 
    sheet = "fb")
View(LA_MOLINA_2014_POTATO_WUE_FB_)


```

#análisis de datos

```{r}
library(tidyverse)
library(googlesheets4)
```




```

str(LA_MOLINA_2014_POTATO_WUE_FB_)
~

#modelo estad´siticos

```{r}

modelo <- aov(formula = lfa ~ riego + geno + riego*geno + bloque, data = LA_MOLINA_2014_POTATO_WUE_FB_)

plot(modelo)

anova(modelo)



```

# comparación de medias

```{r}

library(agricolae)

mc <- agricolae::duncan.test(y = modelo, trt = c("riego", "geno"))


mc

#estructura de mc

str(mc)

#para corregir distribución de factores, es recomendable paquete "emmeans"



```


```{r}

library(emmeans)
library(multcomp)
library(tidyverse)
mc <- emmeans(modelo, ~ riego | geno) %>% cld(letters = letters, reversed = T)



#grafico

#gráfico de emmeans

library(inti)

plot_smr(data = mc)




# Instalar y cargar la librería ggplot2 (si no la tienes instalada)
# install.packages("ggplot2")
library(ggplot2)

# Crear un conjunto de datos de ejemplo
data <- data.frame(
  Categoria = c("A", "B", "C", "D"),
  Valores = c(10, 15, 7, 12)
)

# Crear el gráfico de barras
ggplot(mc, aes(x = geno, y = emmean, fill = riego)) +
  geom_bar(stat = "identity") +  # 'stat = "identity"' para usar los valores reales
  theme_minimal() +                                  # Aplicar un tema limpio
  labs(title = "Gráfico de Barras",
       x = "Categoría", 
       y = "Valores")                                # Etiquetas de los ejes







```{r}

plot(mc)

```
















